【裁判字號】    95,交聲,741
【裁判日期】    950530
【裁判案由】    交管條例聲異
【裁判全文】
臺灣板橋地方法院交通事件裁定         95年度交聲字第741號
原處分機關  交通部公路總局臺北區監理所
異  議  人
即受處分人  甲○○
上列異議人即受處分人因違反道路交通管理處罰條例案件，不服
原處分機關於中華民國95年4月24日所為之裁決處分（裁決書案
號：北監自裁字裁40-Q00000000號），聲明異議，本院裁定如下
：
    主  文
異議駁回。
    理  由
一、原處分意旨略以：異議人即受處分人甲○○駕駛車牌號碼52
    99-EH號自用小客車，於民國九十四年十二月十日十六時五
    十六分許，在宜蘭縣開蘭東路與青雲路口處因「紅燈右轉(
    頭濱路右轉青雲路)」違規，經宜蘭縣警察局礁溪分局頭城
    分駐所員警依違反道路交通管理處罰條例第五十三條第一項
    規定當場攔停舉發。因本案異議人未曾向原處分機關提出申
    訴，亦未於期限內繳納罰鍰，原處分機關爰依違反道路交通
    管理事件統一裁罰基準及處理細則第四十四條第一項規定逕
    行裁決，裁處異議人罰鍰新臺幣五千四百元整，並依道路交
    通管理處罰條例第六十三條第一項記違規點數三點。
二、聲明異議意旨略以：異議人於九十四年十二月十日因紅燈右
    轉被當場攔下開立罰單，返回臺北後(12/13或12/14)，利用
    上班時間至臺北市○○○路郵局繳款，但櫃檯人員卻說目前
    因未有紀錄所以無法繳款，異議人透過104查到宜蘭縣警局，
    員警回答因作業需要時間，當天扣除假日，並未超過他們的
    最後處理日期，請異議人隔日再繳。異議人覺得不合理，罰
    單既已開出，卻因太早繳款而遭拒，要求該名員警為其申訴
    。故當天並未繳款如今卻忽然收到裁決書要加倍處罰，因異
    議人未記住相關人員姓名，倘因此受罰，實難甘服，爰依法
    聲明異議云云。
三、按汽車駕駛人，行經有燈光號誌管制之交岔路口闖紅燈者，
    處新臺幣一千八百元以上五千四百元以下罰鍰，並加記違規
    點數三點，道路交通管理處罰條例第五十三條（原處分書贅
    載第一項）、第六十三條第一項第三款（原處分書處罰主文
    欄漏載同項第三款）分別定有明文。復按違反道路交通管理
    事件行為人，未依規定自動繳納罰鍰，或未依規定到案聽候
    裁決，處罰機關應於舉發違反道路交通管理事件通知單送達
    二個月內依基準表逕行裁決之，處理違反道路交通管理事件
    之程序及統一裁罰基準依本細則之規定辦理，則為違反道路
    交通管理事件統一裁罰基準及處理細則第四十四條第一項、
    第二條第一項所明定。
四、經查：異議人即受處分人甲○○駕駛車牌號碼5299-EH號自
    用小客車，於民國九十四年十二月十日十六時五十六分許，
    在宜蘭縣開蘭東路與青雲路口處因「紅燈右轉(頭濱路右轉
    青雲路)」違規，經宜蘭縣警察局礁溪分局頭城分駐所員警
    依違反道路交通管理處罰條例第五十三條第一項規定當場攔
    停舉發之事實，有異議人簽收之宜蘭縣警察局宜警交字第Q0
    0000000號舉發違反道路交通管理事件通知單影本一件附卷
    可稽，且為異議人提出聲明異議時所不爭執，是異議人有前
    開交通違規行為一節，洵堪認定。異議人陳稱於開單後(12/
    10)三、四日(12/13、12/14)曾利用上班時間至郵局繳款，
    卻因郵局尚未建檔而無法繳款，異議人覺得不合理而向宜蘭
    縣警局申訴，因此未繳款而逾越應到案日期遭致加倍處罰。
    惟按違反道路交通管理事件統一裁罰基準及處理細則第四十
    八條以下自動繳納罰鍰章之規定，行為人認為舉發之事實與
    違規情形相符者，行為人得以郵寄匯票、郵政劃撥、信用卡
    轉帳、電話語音轉帳或向經委託代收罰鍰之金融機構繳納罰
    鍰、或其他經管轄機關委託辦理收繳罰鍰之機構，繳納罰鍰
    結案，故繳款方式並非僅限於郵政劃撥，除上揭條文明定外
    ，在異議人所簽收之罰單左上角及背面注意事項亦有提示，
    異議人自不得諉為不知。次按人民收到違規通知單得就近向
    郵局繳納罰鍰而不必親至裁決所繳款係行政機關提供之便民
    措施，乃使違規者多了一種繳款選擇而非限縮其繳款方式，
    違規者不因此喪失固有之繳款途徑，然郵局既係代收機構，
    在舉發機關開立罰單後須另行將資料傳送至郵局建檔為現行
    實務上無可免之程序，郵局在開單後建檔前無法收受違規者
    之繳款，應認為具正當理由。至於該內部作業期間是否應另
    行扣除或通知違規者，在現行法下僅生適當與否並非合法性
    之問題。本件異議人在罰單開出後三、四日內即向郵局繳款
    ，此為異議人聲明異議狀上所自認，遭櫃檯人員拒絕後如不
    欲再於上班時間跑一趟，異議人本可選擇郵寄匯票或金融轉
    帳等替代方式繳納，此類替代方式依現行社會通念乃相對便
    利，且未增加違規者額外不當之負擔，亦可達到異議人無須
    上班請假之目的，然異議人竟捨此不為而選擇撥打查號台再
    電轉宜蘭縣警局欲找開單員警確認，在另名員警已對其說明
    警方之標準作業流程尚未逾越處理期限，因而未建檔前實無
    法依異議人所求即刻讓其郵繳，異議人乃轉而反應此制度之
    不合理，並要求員警為其申訴，衡諸前述，原舉發機關及郵
    局之處理模式並無違法可言。從而異議人所辯，並無可採。
    本件異議人駕車紅燈右轉之違規事實，未於通知單之應到案
    日期前到案，事證明確，堪予認定；原處分機關以異議人違
    反道路交通管理處罰條例第五十三條、第六十三條第一項第
    三款，違反道路交通管理事件統一裁罰基準及處理細則第四
    十四條第一項裁處罰鍰五千四百元整，並記違規點數三點核
    無違誤，本件聲明異議為無理由，應予駁回。
據上論斷，應依道路交通案件處理辦法第十九條，裁定如主文。
中    華    民    國    95    年    5    月     30    日
                        交通法庭  法  官  李  君  豪
以上正本證明與原本無異
如不服本裁定應於送達後5日內向本院提出抗告狀
                                  書記官  蕭  汝  芳
中    華    民    國    95    年    6     月    2     日


司法院資訊處製作；財團法人民間司法改革基金會備份。
